臺灣高等法院臺中分院刑事判決　　99年度上易字第1638號
上　訴　人
即　被　告　陳耀欽
上列上訴人因侵占案件，不服臺灣臺中地方法院99年度易字第
2029號中華民國99年9月27日第一審判決（起訴案號：臺灣臺中
地方法院檢察署99年度偵字第4678號），提起上訴，本院判決如
下：
    主    文
上訴駁回。
    事    實
一、陳耀欽曾於民國（下同）93年間因犯詐欺罪，經臺灣臺中地
    方法院以93年度中簡字第2704號案件判處有期徒刑3月確定
    ，於94年4月6日易科罰金執行完畢。詎仍不知悔改，緣其友
    人莊媄涵於98年10月27日向曾景暉借款新臺幣(下同)3萬
    8000元，莊媄涵並簽發票面金額均為3萬8000元(其中1張本
    票之大寫金額為「參萬元整」，然阿拉伯數字則記載為「
    38000」)之本票2紙及交付票面金額17萬元之客票1紙予曾景
    暉以供擔保。莊媄涵返還部分款項後，經曾景暉催討，莊媄
    涵乃與曾景暉約定於98年11月4日，在臺中市警察局第六分
    局(下稱第六分局)門口見面還錢，惟莊媄涵當天因未籌到錢
    而無法清償，遂又與曾景暉約定第2天即98年11月5日，在同
    一地點還錢，然第2天莊媄涵仍因故未依約還款，乃透過陳
    耀欽聯絡曾景暉，約定於翌日即98年11月6日（起訴書誤載
    為16日，業經公訴檢察官於原審99年7月15日下午3時20分當
    庭以言詞更正）下午3時許，在第六分局門口還錢。嗣翌日
    （6日）下午2時許，陳耀欽先陪同莊媄涵至當舖典當車輛籌
    得款項12萬元後，於駕車前往第六分局還款途中，莊媄涵之
    自小客車在臺中市○○路592號前故障，乃去電要求曾景暉
    前來臺中市○○路與北平路口拿錢，惟曾景暉要求在原約定
    地點即第六分局門口見面，莊媄涵為留在原地待拖吊車前來
    ，乃將預定還款之現金3萬8千元交付陳耀欽，委託陳耀欽代
    其前往第六分局返還款項並向曾景暉取回前揭供擔保之支票
    、本票，陳耀欽予以應允，並撥打電話告知曾景暉其將搭乘
    計程車至第六分局與曾景暉會合還款，莊媄涵即拿1000元給
    陳耀欽以為計程車車資。惟陳耀欽取得上開款項後，竟意圖
    為自己不法之所有，未依約前往第六分局還款，反將上開其
    持有之3萬8000元予以侵占入己並逕自他去。莊媄涵久侯陳
    耀欽未回且聯絡無著，乃於同日晚上8時32分許至臺中市警
    察局第二分局備案。嗣曾景暉因未收到還款，持莊媄涵上開
    所簽發票面金額3萬8000元之本票，向臺灣臺中地方法院簡
    易庭聲請就其中3萬5000元部分准予強制執行，經該院簡易
    庭以98年度司票字第866號裁定准予強制執行，莊媄涵不服
    敘明理由提起抗告，曾景暉乃具狀告發陳耀欽涉嫌侵占之事
    。
二、案經曾景暉告發及莊媄涵訴由臺灣臺中地方法院檢察署檢察
    官偵查起訴。
    理    由
壹、證據能力部分：
一、按刑事訴訟法之傳聞證據法則，係指被告以外之人於審判外
    之陳述，有無證據能力之原則及例外規定。又於特定待證事
    實發生時，錄下被告或被告以外之人之聲音或影像，該錄音
    、錄影係直接原貌重現相關之待證事實，本質上非屬供述證
    據，其有無證據能力，不受傳聞證據法則之限制（最高法院
    99年度台上字第1487號判決意旨參照）；又刑事訴訟法第15
    8條之4證據排除規定，規範之對象為屬政府以公權力非法取
    證之情形，尚非規範私人非法取證的情形。本件告訴人莊媄
    涵提出之私人錄音光碟，係其為蒐證而為，從錄音之目的形
    式以觀，尚難認涉及不法，且經原審勘驗結果，認該錄音對
    話內容確係告訴人與被告於事發過程之對話無訛（詳後述）
    ，揆諸前開說明，則上開錄音光碟，應有證據能力。
二、又本案下述所援引之供述或非供述證據，檢察官、被告於本
    案辯論終結前，均未爭執各該證據之證據能力，且各該證據
    又查無不法取得之情形，本院審酌各該證據作成時之情況，
    認亦適合作為本案之證據，依刑事訴訟法第159條之5第2項
    之規定，自有證據能力。
貳、實體部分：
一、訊據被告陳耀欽固坦承其於98年11月6日曾陪同告訴人莊媄
    涵至當舖借款，及撥打電話告知曾景暉其將前往第六分局會
    面，並收受莊媄涵給付之計程車資1000元之事實，惟矢口否
    認有何侵占之犯行，辯稱：伊並未拿到莊媄涵所說的那些錢
    ，從頭到尾伊都是幫莊媄涵，伊不認識曾景暉。莊媄涵欠錢
    時是伊載她去借錢的，結果莊媄涵在原審說是她朋友帶我去
    的，另外因為莊媄涵有車要去當舖典當，我是坐她的車陪她
    去當舖，後來她的車子在半路拋錨。因為我的身上沒有帶錢
    ，要離開時莊媄涵給我一千元回去云云，且於原審辯稱：當
    天告訴人莊媄涵並未交付款項給伊，伊與曾景暉通話時稱已
    拿到錢要上車前往第六分局，是配合告訴人莊媄涵之說詞，
    目的是要拖延時間，伊因不想再介入告訴人與曾景暉之債務
    問題，所以才搭車離去，並無侵占之犯行云云。然查：
（1）告訴人莊媄涵前於98年10月27日向曾景暉借款3萬8000元，
     並由莊媄涵簽發面額3萬8000元(其中1張本票之大寫金額為
     「參萬元整」，然阿拉伯數字則記載為「38000」)之本票2
     紙及交付票面金額17萬元之客票1紙以供擔保，經曾景暉催
     討，莊媄涵與曾景暉約定於98年11月4日，在臺中市警察局
     第六分局(下稱第六分局)門口見面還錢，當天因莊媄涵未
     籌到錢而未清償，又與曾景暉約定第2天即98年11月5日，
     在同一地點還錢，然第2天莊媄涵仍因故未還款，乃透過被
     告陳耀欽聯絡曾景暉，約定於翌日即98年11月6日下午3時
     許，在第六分局門口還錢。翌日下午2時許，由被告陪同莊
     媄涵至當舖典當車輛籌得款項12萬元後，渠2人駕車前往第
     六分局還款途中，莊媄涵之自小客車在臺中市○○路592號
     前故障，經去電要求曾景暉前來取款，曾景暉拒絕，要求
     在原約定地點即第六分局門口見面，經陳耀欽撥打電話告
     知曾景暉其將搭乘計程車至第六分局會合還款，莊媄涵並
     拿1000元給陳耀欽以為計程車車資等情，業據證人即告訴
     人莊媄涵指、證述綦詳，核與證人曾景暉於偵查及原審審
     理時證述之情節相符，且為被告所不爭執（見原審卷第17
     頁），復有前揭供擔保之本票2紙、客票1紙之影本在卷可
     稽，堪認屬實。
（2）被告雖否認收受告訴人莊媄涵交付之3萬8千元，然查，被
     告於偵查自承：「當時我確實有與曾景暉說我拿到錢了，
     要上車了。」等語（見偵卷第69頁），核與證人曾景暉於
     偵查及原審審理中具結後明確證稱：「陳耀欽有說他準備
     要上車了，他當時有說錢拿到了」等語相符（見偵卷第69
     頁、本院卷第45頁），足認告訴人莊媄涵之指訴，要非無
     稽。雖被告辯稱其係為拖延時間，始配合告訴人莊媄涵為
     上開說詞云云，然查，被告於原審準備程序中自承當日（
     11月6日）曾先與告訴人一同至當舖典當車輛籌得12萬元，
     係於前往第六分局途中車輛故障無法前往還款，伊有打電
     話請曾景暉過來，是曾景暉不要等情（見原審卷第16頁反
     面），由此以觀，告訴人莊媄涵既已籌足款項前往約定地
     點還款，於途中車輛故障時，甚且撥打電話請曾景暉前來
     取款，足徵告訴人當日確有還款之真意，蓋果被告所辯屬
     實，告訴人大可置之不理或藉故他去，豈有反要求被告去
     電曾景暉告知渠等所在，並要求曾景暉速前來取款之理？
     且若非被告受告訴人請託趕往第六分局代為還款並取回擔
     保票據，告訴人何必給付被告1000元之計程車資？被告前
     揭所辯，背於常情，且與證人即告訴人莊媄涵、證人曾景
     暉具結一致之證詞不符，顯難採信。
（3）又經原審當庭播放勘驗告訴人提出之錄音光碟，其中標示4
     : 12分部分，有男聲：「喂，林先生喔，我跟你講喔，我
     們在大雅路32號，前面是那個北平路啦，旁邊是那個德華
     購，那個紅燈，ㄟ，大雅路32號，對，車子的車號啦，阿2
     樓。」，標示12:47分部分，有男聲：「喂，林先生喔，我
     是...，那我現在坐計程車過去喔，阿你還在那邊喔？在第
     六分局嗎？好好好，在那個旁邊公車站等，我馬上就過去
     ，在那邊等我喔。好，拜拜。」，有原審筆錄在卷可稽（
     為便於辨試，勘驗筆錄將上開男聲記載為陳耀欽）。而當
     庭訊之證人曾景暉，其證稱上開對話，確係被告陳耀欽當
     時打給伊之電話內容無訛（見原審卷第84頁反面），參諸
     被告陳耀欽於偵查及原審準備程序中，均不否認當日曾撥
     打電話與曾景暉對話，再佐以原審勘驗該錄音光碟內容，
     該11月6日之錄音內容、情節前後一貫，對話連續緊接，並
     無片斷、跳脫之情形，並與前揭告訴人、證人曾景暉及被
     告所陳述當日經過情節悉相符合；再者，被告陳耀欽前因
     竊盜等案件，經法院定應執行刑為有期徒刑3年，於98年11
     月24日入監執行，有臺灣高等法院被告前案紀錄表1紙在卷
     可稽，而該錄音內之該男子於對話中提及：「我下禮拜真
     的要報到了阿‧‧‧」等語，亦與被告入監服刑之情大致
     相當，是綜上情節，足認上開錄音光碟確係現場錄得，而
     非臨訟捏造，該錄音對話者，應為被告與告訴人等無訛，
     足資佐證告訴人指訴情節，確屬非虛，被告請求就該錄音
     實施聲紋鑑定，核無必要。至證人曾景暉雖陳稱伊有與莊
     媄涵通話，但勘驗譯文中有一通莊媄函與林先生之通話部
     分，並非伊之聲音，然衡諸告訴人莊媄涵於原審審理時陳
     稱林先生每次都不只1人，伊對話時沒有看到人，應該就是
     曾景暉等語，由是觀之，告訴人莊媄涵與曾景暉原非熟識
     ，則告訴人莊媄涵當時撥打電話與之對話之人是否確為曾
     景暉本人，雖非無疑，惟此部分與上情綜合觀察，認被告
     確有取得告訴人交付款項之認定無涉，尚難因此認告訴人
     就本件之指訴不實，附此敘明。
（4）又證人即告訴人莊媄涵於偵查、原審及本院審理時均具結
     明白證稱：當日交付被告委託還款之款項為3萬8千元，於
     原審審理時復證稱：伊有另交付3萬5千元，但該3萬5千元
     是被告以3萬8千元與曾景暉解決債務並取回擔保品，多出
     的款項可借予被告的等語（見偵卷第25頁、原審卷第46頁
     正、反面），與原審勘驗上開錄音光碟之內容相符，堪認
     告訴人交付被告委託代為還款之金額為3萬8千元，起訴書
     記載被告係收受3萬5千元並予以侵占，尚有誤會，應予更
     正。又查，告訴人於98年11月6日晚上8時32分許前往臺中
     市警察局立人派出所備案並製作筆錄，陳稱其有準備現金3
     萬5 千元交付陳耀欽等語，有該警詢筆錄在卷可稽，及證
     人曾景暉具狀陳稱告訴人於11月8日晚上傳簡訊，內容略稱
     已將4萬元款項交付陳先生云云，前後提及交付之款項數額
     雖略有不同；然按本件告訴人與證人曾景暉間之借貸往來
     ，除原借款金額為3萬8千元，為渠2人一致供承外，餘就該
     款項之利息算法為何、已給付之款項若干、應返還之款項
     數額等節，則2人所陳迭有不同，參以告訴人借款後，曾一
     再與曾景暉協商還款之金額，亦即就告訴人而言，究應返
     還若干數額，曾景暉始願返還其簽發之本、支票，並未確
     定，其雖欲以清償3萬8千元解決，惟仍屬告訴人片面之想
     法，尚未與曾景暉為進一步之確認，此觀告訴人於警詢時
     陳稱：其不知曾景暉如何計算利息，有稱應返還3萬5千元
     ，有稱應返還7萬元等語甚明（見原審卷第34頁），且其斯
     時尚不知被告究有無交付款項予曾景暉，復又同時另交付3
     萬5千元予被告，故其於警詢陳述損失金額時，恐有上開認
     知不同之誤差；按告訴人如真欲藉設局誣陷被告之方式以
     卸免上開借貸債務，其大可自始堅指已將曾景暉要求之款
     項全額即7萬元全數交付被告，此更可達其目的並澈底杜絕
     後患，何必徒留金額認定不同之紛爭？且若非有上開告訴
     人指訴情節，現與告訴人尚有債務糾紛之證人曾景暉，亦
     無配合告訴人說詞具結證述被告侵占犯行之理。是尚難因
     此認告訴人指訴不實，並資為對被告有利之認定。
  (5)又曾景暉因未收到還款，持莊媄涵上開所簽發票面金額3萬
    8000元之本票，向臺灣彰化地方法院簡易庭聲請就其中3萬
    5000元部分准予強制執行，經裁定准予強制執行，莊媄涵不
    服提起抗告乙節，亦有臺灣彰化方法院簡易庭98年度司票字
    第866號本票裁定、民事抗告狀、告訴人寄發予證人曾景暉
    及被告之存證信函2份等在卷可資佐證，是被告空言否認犯
    行，尚無足採。本案事證明確，被告上開侵占犯行，堪予認
    定。
二、核被告陳耀欽所為，係犯刑法第335條第1項之普通侵占罪。
    又被告曾於93年間因犯詐欺罪，經臺灣臺中地方法院以93年
    度中簡字第2704號案件判處有期徒刑3月確定，於94年4月6
    日易科罰金執行完畢，有臺灣高等法院被告前案紀錄表在卷
    可稽，其於5年之內，故意再犯本件有期徒刑以上之罪，為
    累犯，應加重其刑。原審認被告罪證明確，並適用刑法第
    335條第1項、第47條第1項、第41條第1項前段，刑法施行法
    第1條之1之規定，並審酌被告素行不佳，藉持有代告訴人莊
    媄涵返還借款之機會，將該款項侵吞入己，致原已疲於應付
    債權人曾景暉催討之告訴人受有損失，並使告訴人、曾景暉
    間之債務益生糾紛，且犯後否認犯行，迄未能與告訴人達成
    和解，及審酌其侵占款項之數額為3萬8千元，尚屬非鉅等一
    切情況，量處被告有期徒刑四月，並諭知易科罰金之折算標
    準。核其認事用法，均無違誤，量刑亦稱妥適，應予維持。
三、被告上訴意旨略以：、告訴人莊媄涵及告發人曾景暉之證
    述均不合理，告訴人莊媄涵稱係透過被告向告發人曾景暉借
    錢，告發人曾景暉卻稱係陳達慶之友人託他借款給告訴人莊
    媄涵，且告發人曾景暉借錢又稱不認識被告，且僅於98年11
    月4日在臺中市警察局第六分局見過一次面。、告訴人莊
    媄涵於警詢稱拿4萬元予被告，於第一次接受偵訊改稱3萬6
    千元，第二次改稱3萬8千元、一審則稱拿一筆3萬8千元、一
    筆3萬5千元，共7萬元於被告，兩筆相加7萬3千元，且告訴
    人莊媄涵亦具狀陳稱於11月8日晚上傳簡訊已將4萬元款項交
    付被告云云，告發人曾景暉亦明告知檢察官告訴人莊媄涵尚
    需還他3萬5千元，告訴人莊媄涵之指述前後不一。、告訴
    人莊媄涵宣稱告發人曾景暉要他將錢交給被告，但比對告發
    人曾景暉之證述及被告之供述均稱告訴人莊媄涵對告發人曾
    景暉表示其會將錢交付被告前往約定地點臺中市警察局第六
    分局交付告發人曾景暉，並取回本票及支票。、告訴人莊
    媄涵稱係臺灣彰化地方法院簡易庭於98年11月13日以98年度
    司票字第866號裁定准予強制執行，始知被告未將款項交付
    告發人曾景暉，但告訴人莊媄涵何以又於98年11月6日晚上8
    時32分前往立人派出所備案，並製作筆錄。、錄音光諜，
    應實施聲紋鑑定等語，指摘原審判決不當，惟查：
（一）告訴人莊媄涵於警詢時指稱：「（問：你如何得知可借款
      訊息?）是我朋友陳耀欽告訴我的」（見原審卷第33頁）
      、於偵查中復指稱向告發人曾景暉借錢經過為：「陳耀欽
      把曾景暉的電話給我，曾景暉也有打電話給我」等語（見
      98年度他字第612號卷67頁），亦即告訴人莊媄涵指稱其
      借錢之訊息係由被告提供，並未就被告與告發人曾景暉是
      否認識為任何指述，況告訴人莊媄涵確有向告發人曾景暉
      借錢，且有事實欄所載由告訴人莊媄涵與被告和告發人約
      定還錢之事實，均為告訴人莊媄涵、告發人曾景暉以及被
      告所肯認，而原審於事實欄係認定告訴人莊媄涵向告發人
      曾景暉借錢，並未認定被告在借錢過程擔任何種角色，且
      有關告訴人莊媄涵究係透過何關係向告發人曾景暉借錢以
      及被告與告發人曾景暉是否認識，尚與本件侵占罪責成立
      與否之認定無關，合先敘明。
（二）本件告訴人莊媄涵需交付告發人曾景暉之款項為3萬8千元
      ，此均經告訴人莊媄涵及告發人曾景暉確切證述如前，而
      3萬5千元，並非本件起訴被告侵占部分，據告訴人莊媄涵
      指稱係借予被告之款項，與本件起訴意旨所示之3萬8千元
      無關，業經原審於理由欄貳一（4）說明綦詳，被告再執
      此理由指摘原審判決不當，顯無理由。
（三）告發人曾景暉於99年8月12日原審行交互詰問時證稱：「
      （被告問：後來莊媄涵的車子壞掉，我是否有打電話給你
      ，告知你我們人在大雅路與北平路口車子壞掉，請你過來
      這邊拿錢？）有，但我沒有過去拿錢，因我怕他們會耍花
      樣，所以我要他們同樣在六分局見面。（被告問：我與你
      通話時，莊媄涵是否有拿我的電話去跟你說話，告知你她
      等一下會將錢交給我，要我過去跟你處理債務？）有。（
      被告問：我是否有告知你等我拿到錢，我會再打電話跟你
      聯絡？）有，應該是後來再打的電話」等語（見原審卷第
      44頁），已明確證稱莊媄涵有告知曾景暉會將錢交給被告
      等情無訛，且原審勘驗告訴人莊媄涵與林先生（即告訴人
      莊媄涵認知之曾景暉）於8時17分之通話譯文確有：「我
      請他跟你收錢，你將錢交給陳先生」（見原審卷第85頁）
      ，是告訴人莊媄涵為上開指認，尚屬有據，縱令有誤認，
      亦無從否定告訴人莊媄涵以及告發人曾景暉證稱告訴人莊
      媄涵確有將3萬8千元交付被告之事實，被告執此理由認定
      原審判決不當，亦無理由。
（四）告訴人莊媄涵於98年11月6日晚上8時32分前往立人派出所
      備案，並製作筆錄係說明林先生未還其本票及所謂的17萬
      8千元押票，有告訴人莊媄涵於98年11月6日之警詢筆錄一
      分在卷可稽（見原審卷第33頁至第35頁），並非報案稱遭
      被告侵占，是告訴人莊媄涵於收受臺灣彰化地方法院簡易
      庭於98年11月13日以98年度司票字第866號裁定准予強制
      執行，始知被告未將款項交付告發人曾景暉，於常理並無
      何違背之處。
（五）原審業已詳細說明被告於偵查及原審準備程序中，均不否
      認當日曾撥打電話與曾景暉對話，且原審勘驗該錄音光碟
      內容，該11月6日之錄音內容、情節前後一貫，對話連續
      緊接，並無片斷、跳脫之情形，並與前揭告訴人、證人曾
      景暉及被告所陳述當日經過情節悉相符合；再者，被告前
      因竊盜等案件，經法院定應執行刑為有期徒刑3年，於98
      年11月24日入監執行，該錄音內之該男子於對話中提及：
      「我下禮拜真的要報到了阿‧‧‧」等語，亦與被告入監
      服刑之情大致相當，況本件依原審理由欄貳一（1）、（2
      ）、（4）、（5）之說明已足認定被告犯有本件侵占犯行
      ，是並無再將該錄音送聲紋鑑定之必要。
（六）綜上所述，被告上開上意旨所指各節，均無理由，應予駁
      回。
據上論斷，應依刑事訴訟法第368條之規定，判決如主文。
本案經檢察官吳經綸到庭執行職務。
中    華    民    國   100    年    1     月    13    日
            刑事第一庭    審判長法  官  李  璋  鵬
                                法  官  胡  森  田
                                法  官  胡  忠  文
以上正本證明與原本無異。
不得上訴。
                                書記官  廖  家  莉
中    華    民    國   100    年    1     月    13    日
附錄法條：
中華民國刑法第335條
（普通侵占罪）
意圖為自己或第三人不法之所有，而侵占自己持有他人之物者，
處5年以下有期徒刑、拘役或科或併科1千元以下罰金。
前項之未遂犯罰之。